臺灣臺南地方法院刑事判決
上　訴　人　乙○○
即　被　告
上列上訴人即被告因過失傷害案件，不服本院中華民國九十五年
十月二十七日九十五年度交簡字第二０五０號第一審判決（聲請
案號：九十五年度偵字第一二八二九號），提起上訴，於本院行
準備程序時，對全部犯罪事實為有罪之陳述，經本院管轄之第二
審合議庭裁定以簡式審判程序審理，並判決如下：
    主  文
原判決撤銷。
乙○○因過失傷害人，處有期徒刑參月，如易科罰金，以銀元參
佰元即新臺幣玖佰元折算壹日。緩刑貳年。
    事  實
一、乙○○於民國（下同）九十四年十月十八日晚上七時許，與
    友人共飲酒類後，已達不能安全駕駛之程度，猶於翌日即十
    九日上午七時五十分許，駕駛車牌號碼三四一八—ＬＺ號自
    小客車，沿臺南縣將軍鄉鄉○○村南十九線公路由
    北往南行駛，行經同村一六二之一號將軍加油站前，本應依
    注意無速限標誌者，行車時速不得超過五十公里，又應注意
    車前狀況，隨時採取必要之安全措施，以及飲酒後其吐氣所
    含酒精濃度超過每公升零點二五毫克以上者不得駕車等道路
    交通安全規則之規定，而依當時天氣晴朗，日間自然光線充
    足，鄉道○○○路面乾燥，無缺陷，亦無障礙物，視距復屬
    良好等情，客觀上並無不能注意之情形，竟因不勝酒力，亦
    疏未注意車前狀況，以時速高達八十至九十公里之速度超速
    行駛，追撞同向前方由丙○○○所騎乘之車牌號碼ＳＷ七—
    ００一號輕型機車，致丙○○○人車倒地，因而受有頭部外
    傷合併硬膜下血腫、右側挫傷性顱內出血及右側脛腓骨骨折
    等傷害。嗣乙○○於本件交通事故發生後，未被有偵查權之
    公務員或機關發覺前，即留在事故現場，向據報前往處理交
    通事故處理小組警員自承為肇事者，並經警員當場對乙○○
    進行吐氣酒精濃度測試，結果其吐氣酒精濃度達每公升零點
    二六毫克而查獲上情（酒後駕車公共危險罪部分業經本院以
    九十四年度交簡字第二一四五號判決判處罰金銀元五千元確
    定）。
二、案經丙○○○訴由臺南縣警察局學甲分局報告臺灣臺南地方
    法院檢察署聲請簡易判決處刑。
    理  由
一、本件被告乙○○所犯為死刑、無期徒刑、最輕本刑為三年以
    上有期徒刑以外之罪，亦非屬高等法院管轄之第一審案件，
    其於第二審之準備程序進行中，先就被訴事實為有罪之陳述
    ，經審判長告知簡式審判程序之旨，並聽取檢察官之意見後
    ，依刑事訴訟法第三百六十四條、第二百七十三條之一第一
    項、第二百七十三條之二等規定，裁定進行簡式審判程序，
    且不受同法關於證據能力之認定與調查方式之限制，合先敘
    明。
二、前開犯罪事實，有以下證據可資證明：
  (一)被告乙○○於警偵訊及本院審理時坦承不諱。
  (二)告訴人丙○○○於警偵訊時之指訴。
  (三)財團法人臺灣基督長老教會新樓醫院九十四年十一月三日出
    具之診斷證明書一紙。
  (四)道路交通事故現場圖、道路交通事故調查報告表(一)、(二)各一
    份及道路交通事故照片二十五張。
  (五)臺南縣警察局學甲分局道路交通事故當事人酒精測試紀錄表
    、刑法第一百八十五條之三案件測試觀察表各一份。
三、按行車速度，依速限標誌或標線之規定，無標誌或標線者，
    行車時速不得超過五十公里；又汽車行駛時，駕駛人應注意
    車前狀況及兩車併行之間隔，並隨時採取必要之安全措施；
    又汽車駕駛人飲酒後其吐氣所含酒精濃度超過每公升零點二
    五毫克以上者，不得駕車，九十五年六月三十日修正施行前
    道路交通安全規則第九十三條第一項第一款、第九十四條第
    三項、第一百十四條第二款分別定有明文。查本件被告乙○
    ○為經正常程序考領駕駛執照之人，自應依上述道路交通安
    全規則之規定，小心駕駛，而依當時天氣晴朗，日間自然光
    線充足、鄉村道路○○路面乾燥、無缺陷、無障礙物，視距
    復屬良好等情形以察，客觀上並無不能注意之情形，其應注
    意、能注意，竟於前晚飲用酒類已達不能安全駕駛之程度後
    ，仍貿然駕駛車輛於前開路段上行駛，復疏未注意車前狀況
    ，以時速高達八十至九十公里之速度行駛，追撞同向前方由
    告訴人丙○○○所騎乘之機車，致丙○○○人車倒地，因而
    受有頭部外傷合併硬膜下血腫等傷害，是以，被告乙○○對
    本件交通事故之發生顯有過失，已甚明顯。另經臺灣省臺南
    區車輛行車事故鑑定委員會進行鑑定結果亦認「乙○○酒醉
    駕駛小客車，超速行駛，未注意車前狀況，為肇事原因，丙
    ○○○無肇事因素」，此有該鑑定委員會九十五年五月三日
    （臺南區九五０二七八案）鑑定意見書一份在卷可資佐證，
    益證被告乙○○對於本件交通事故之發生，確實負有過失。
四、再者，本件告訴人丙○○○所受之傷害結果，係因被告乙○
    ○上開過失駕駛行為所致，已如前述，足證兩者間具有相當
    之因果關係。綜上所查，被告乙○○前開自白核與事實相符
    ，本件事證已臻明確，被告乙○○犯行洵堪認定。
五、論罪科刑
  (一)核被告前開所為係犯刑法第二百八十四條第一項前段之普通
    過失傷害罪。
  (二)又按汽車駕駛人，無駕駛執照駕車、酒醉駕車、吸食毒品或
    迷幻藥駕車、行駛人行道或行經行人穿越道不依規定讓行人
    優先通行，因而致人受傷或死亡，依法應負刑事責任者，加
    重其刑至二分之一，道路交通管理處罰條例第八十六條第一
    項定有明文。查被告因服用酒類已達不能安全駕駛動力交通
    工具之程度，猶駕駛前開車輛於道路上，因而發生本件交通
    事故，致告訴人丙○○○受有前開傷害等情，業經被告供明
    在卷，並有前開臺南縣警察局學甲分局道路交通事故當事人
    酒精測試紀錄表在卷可佐，而被告另犯刑法第一百八十五條
    之三公共危險案件，亦經本院以九十四年度交簡字第二一四
    五號判決判處罰金銀元五千元確定，此有臺灣高等法院被告
    前案紀錄表一件在卷可參，是以，被告應依前開規定加重其
    刑至二分之一。
  (三)復查，被告乙○○於肇事後未被有偵查權之公務員或機關發
    覺其為犯嫌前，即向據報前往處理之臺南縣警察局學甲分局
    交通事故處理小組警員自首，進而接受裁判，此有處理警員
    於前開道路交通事故現場圖之記載附卷可憑（警卷第二三頁
    ），其行為合乎自首之要件，應依修正施行前刑法第六十二
    條前段之規定減輕其刑（詳如後述），並依刑法第七十一條
    第一項先加後減之。
  (四)原審以被告罪證明確，依刑事訴訟法第四百四十九條第一項
    前段、第四百五十四條第二項，刑法第二條第一項、第二百
    八十四條第一項前段、（修正施行前）第四十一條第一項前
    段，（修正前）罰金罰鍰提高標準條例第二條，刑法施行法
    第一條之一第一項、第二項前段逕以簡易判決判處有期徒刑
    五月，並諭知易科罰金折算標準予以論罪科刑，固非無見。
    惟被告乙○○服用酒類後已達不能安全駕駛之程度，猶駕駛
    車輛於道路上行駛，並肇事致丙○○○受有前開傷害，另於
    肇事後未被有偵查權之公務員或機關發覺其為犯嫌前，即向
    據報前往處理之臺南縣警察局學甲分局交通事故處理小組警
    員自首，原審均疏未論及，即有未洽，是以，上訴人上訴主
    張原審量刑過重等語，即屬有據，仍應由本院予以撤銷改判
    。
  (四)爰審酌被告乙○○未曾受有期徒刑以上刑之宣告，有臺灣臺
    南地方法院檢察署刑案資料查註紀錄表及臺灣高等法院被告
    前案紀錄表各一份在卷可按，堪認其素行良好、品性頗佳，
    並參酌其生活狀況、智識程度、過失責任、過失情節、告訴
    人因本件車禍所受傷害程度及犯罪後坦承犯行之態度等一切
    情狀，認量處如主文第二項所示之刑，應核屬罪刑相當，並
    依修正施行前刑法第四十一條第一項前段之規定諭知易科罰
    金之折算標準（詳如後述），以資懲儆。
  (五)末查，被告乙○○未曾受有期徒刑以上刑之宣告，已見前述
    ，因一時不慎，致罹刑章，惟事後業於九十五年十一月二十
    三日與告訴人達成和解，同意賠償新臺幣二十八萬元予告訴
    人，此有和解書一份在卷可稽，復經告訴人於本院審理時到
    庭表示確實收受賠償金無訛，並願意原諒被告等語，堪信被
    告乙○○經此次之教訓，當知所警惕，而無再犯之虞，本院
    認所受宣告之刑，以暫不執行為適當，爰依修正施行後刑法
    第七十四條第一項第一款之規定併予宣告緩刑二年（詳如後
    述），以啟自新。
六、新舊法比較之說明
  (一)按行為後法律有變更者，適用行為時之法律。但行為後之法
    律有利於行為人者，適用最有利於行為人之法律。修正後刑
    法第二條第一項定有明文。查本件被告行為後，刑法部分條
    文修正施行，而修正施行後刑法第二條第一項亦修正規定，
    然此乃為與刑法第一條罪刑法定主義相互契合，以貫徹法律
    禁止溯及既往原則，其乃規範行為後法律變更所生新舊法律
    比較適用之準據法，本身尚無比較新舊法之問題，故應一律
    適用修正施行後刑法第二條之規定以決定適用之刑罰法律，
    先予辨明（最高法院九十五年五月二十三日刑事庭第八次會
    議決議可資參照），首先敘明。
  (二)被告行為時關於刑法第六十二條自首之規定，不論自首動機
    為何，一律減輕其刑，而行為後修正施行後同條文業已修正
    為「得減輕其刑」，考其修正理由乃為因應自首動機，有因
    情事所迫，有基於預期邀獲必減之寬典等，一律必減其刑，
    難於獲致公平，故委由裁判者視具體情況決定是否減輕其刑
    ，因此，比較新舊條文適用結果，以修正施行前刑法第六十
    二條之規定較有利於被告。
  (三)再查本件被告行為後易科罰金之折算標準業已修正，罰金罰
    鍰提高標準條例第二條前段則已廢止，然經比較修正前後之
    易科罰金折算標準，以修正前之規定較有利於被告，因此，
    依刑法第二條第一項仍應適用修正前刑法第四十一條第一項
    前段，及廢止前罰金罰鍰提高標準條例第二條前段之規定定
    易科罰金之折算標準。
  (四)本件被告行為後，修正施行後刑法第七十四條緩刑之規定固
    有所修正，然關於緩刑要件之判斷基準，並非以行為時法律
    為依據，而係依裁判時法律為準，理由乃因緩刑條件並非針
    對犯罪行為之認定與處罰所設，而係攸關宣告刑是否執行而
    定，故應以裁判時法律為其準據，復參照最高法院九十五年
    度第八次刑事庭會議決議亦同此見解，因此，關於緩刑宣告
    之法條適用，自無刑法第二條第一項規定之適用，而應適用
    現行刑法第七十四條之規定。
  (五)其次，刑法分則編設有罰金刑規定之貨幣單位係屬銀元，依
    此論科罰金者，均應適用罰金罰鍰提高標準條例第一條、第
    四條之規定，按各該具體條文制定或修正之時間先後，定其
    提高之倍數。惟被告行為後即九十五年六月十四日增訂刑法
    施行法第一條之一之規定，並自同年七月一日起施行，依該
    增訂條文之規定，自九十五年七月一日起，刑法分則編所定
    罰金刑之貨幣單位，由原來之銀元改為新臺幣，並就罰金數
    額提高為三十倍。查刑法第二百八十四條第一項前段之罪自
    二十四年七月一日公布施行後即未再做修正，而該條設有罰
    金刑之處罰，依增訂刑法施行法第一條之一之規定，其罰金
    以新臺幣為單位，數額應提高三十倍。然此與修正前之罰金
    以銀元為單位，適用罰金罰鍰提高標準條例之結果應提高十
    倍者，對被告而言，並無不利（新臺幣與銀元之比例為一比
    三，換算結果，亦為三十倍）。復參以其立法理由，係因應
    刑法增修條文自九十五年七月一日施行後，刑法第三十三條
    第五款規定，罰金貨幣單位已改為新臺幣，是以同法各罪所
    定罰金貨幣單位，自應配合上開規定修正；且因不再適用「
    現行法規所定貨幣單位折算新臺幣條例」，為使罰金數額趨
    於一致，避免衍生新舊法比較適用問題，以緩和實務適用法
    律之衝擊，於不變動罰金數額之前提下，而為制定。換言之
    ，刑法施行法第一條之一，係為取代刑法修正前適用罰金罰
    鍰提高標準條例第一條及現行法規所定貨幣單位折算新臺幣
    條例第二條之規定。是本件上開被告所犯各該刑法規定之罰
    金刑度，自無庸為新舊法比較，應逕援引上開刑法施行法第
    一條之一之規定以為貨幣單位及提高標準之依據，併此敘明
    。
據上論斷，刑事訴訟法第四百五十五條之一第一項、第三項、第
三百六十九條第一項前段、第三百六十四條、第二百七十三條之
一第一項、第三百十條之二、第四百五十四條、第二百九十九條
第一項前段，道路交通管理處罰條例第八十六條第一項，刑法第
二條第一項、第二百八十四條第一項前段、（修正施行前）第四
十一條第一項前段、（修正施行前）第六十二條前段、第七十四
條第一項第一款，刑法施行法第一條之一，廢止前罰金罰鍰提高
標準條例第二條，判決如主文。
案經檢察官甲○到庭執行職務。
中　　華　　民　　國　　96　　年　　1　　月　　31　　日
                 刑事庭第四庭    審判長法   官  陳志成
                                       法   官  楊佳祥
                                       法   官  黃欣怡
以上正本證明與原本無異。
本件不得上訴。
　　　　　　　　　　　　　　　　　　　 書記官　陳怡吟
中　　華　　民　　國　　96　　年　　1　　月　　31　　日
附錄本案論罪科刑條文：
中華民國刑法第284條
因過失傷害人者，處 6 月以下有期徒刑、拘役或 5 百元以下罰
金，致重傷者，處1年以下有期徒刑、拘役或5百元以下罰金。
從事業務之人，因業務上之過失傷害人者，處 1 年以下有期徒刑
、拘役或1千元以下罰金，致重傷者，處3年以下有期徒刑、拘役
或2千元以下罰金。
